臺灣雲林地方法院民事判決　　　　　　　 95年度勞訴字第8號
原　　　告　甲○○
被　　　告　高富實業有限公司
　　　　　　　　　　　2
法定代理人　丙○○
訴訟代理人　陳鎮律師
複　代理人　乙○○
上列當事人間請求損害賠償事件，本院於民國96年3 月12日言詞
辯論終結，判決如下：
    主  文
被告應給付原告新台幣柒萬零肆拾元，及自民國九十五年四月
二十日起至清償日止，按週年利率百分之五計算之利息。
原告其餘之訴駁回。
訴訟費用由被告負擔十二分之一，餘由原告負擔。
本判決第一項得假執行。
    事實及理由
一、原告主張：原告受僱被告從事行政助理一職，原告於民國94
    年2 月14日20時10分許下班途中發生交通事故，而受有骨盆
    粉碎性骨折、左股骨幹骨折之傷害，詎被告未依法替原告投
    保勞工保險，致原告無法請領相關補償，而受有損害，爰依
    勞動基準法第59條第1 、2 、3 款規定，請求被告補償原告
    必要醫療費用新台幣（下同）32,475元、原領工資數額289,
    807 元、殘廢補償535,410 元等語。並聲明：被告應給付原
    告857,692 元，及自起訴狀繕本送達之翌日起至清償日止，
    按週年利率5%計算之利息。
二、被告則以：原告於下班時間必經途中發生車禍並非職業傷害
　　，雖行政院勞工委員會函釋上開情形應屬職業傷害，然該函
　　係針對勞工保險條例第 34條第1項所為之釋示，此核與勞動
　　基準法第59條規定適用範圍等不同，原告自難持此遽而主張
　　為職業災害，縱認係職業災害，然原告就其不能工作時間，
　　及殘廢程度未能舉證，是被告自無庸負補償義務等語，資為
　　抗辯。並聲明：原告之訴駁回。
三、兩造不爭執之事實：
　(一)被告受僱原告從事行政助理一職，原告於民國94年2月14日2
　　0時打卡下班，旋即於同日20時10分許在雲林縣斗南鎮○○○
    ○○路路口處發生交通事故，而受有骨盆粉碎性骨折、左股
    骨幹骨折之傷害。
  (二)原告因治療上開傷勢分別於94年2月15日至94年3月11日、95
    年7月20日至95年7月22日在國立台灣大學醫學院附設醫院雲
    林分院（以下簡稱台大醫院雲林分院）住院，共計住院28日
    ，並因而支付醫療費用共計32,475元。
　(三)原告於93年度受有被告給付薪資所得共計241,507元。
四、本件兩造所爭執之處，應在於：原告主張上開兩造不爭執之
　　第(一)項事實符合勞動基準法第59條規定之職業災害，於法是
　　否有據？苟認於法有據，則原告可得請求被告補償之項目、
　　數額為何？茲論述如下：
　(一)按所謂職業災害，不以勞工於執行業務時所生災害為限，亦
　　應包括勞工準備提出勞務之際所受災害。是故上班途中遭遇
　　車禍而傷亡，應可視為職業災害。行政院勞工委員會依勞工
　　保險條例第三十四條第二項規定訂定之勞工保險被保險人因
　　執行職務而致傷病審查準則第四條即明定：「被保險人上下
　　班，於適當時間，以適當交通方法，從日常居、住處所往返
　　就業場所之應經途中發生事故而致之傷害，視為職業傷害，
　　最高法院81年度台上字第2985號判決可資參照。被告對上開
　　兩造不爭執之第(一)項事實並不爭執，可知原告於94年2月 14
    日20時10分許所受之上開傷勢，係下班時於適當時間，以適
    當交通方法，從日常居住處所往返就業場所之應經途中發生
    事故而致之傷害，揆之上開判決意旨，視為職業傷害，被告
    抗辯原告非職業傷害，要無足採。
　(二)次按勞工因遭遇職業災害而致死亡、殘廢、傷害或疾病時，
　　雇主應依左列規定予以補償。但如同一事故，依勞工保險條
　　例或其他法令規定，已由雇主支付費用補償者，雇主得予以
　　抵充之：一、勞工受傷或罹患職業病時，雇主應補償其必需
　　之醫療費用。職業病之種類及其醫療範圍，依勞工保險條例
　　有關之規定，勞動基準法第 59條第1款定有明文。原告主張
    其於 94年2月14日20時10分許所受之骨盆粉碎性骨折、左股
    骨幹骨折之傷害，係職業傷害，原告為治療上開傷害，而支
    出醫療費用共計32,475元，則依勞動基準法第59條第 1款規
    定，被告自應補償此部分必需之醫療費用等語，業據其提出
    醫療費用收據 2紙為證，被告固不否認原告為治療上開傷害
    共計支出32,475元之情，惟否認原告所受之上開傷害係職業
    傷害乙情，然有關原告所受之上開傷勢，係下班時於適當時
    間，以適當交通方法，從日常居住處所往返就業場所之應經
    途中發生事故而致之傷害，應視為職業傷害乙節，業如上述
    ，是原告主張依勞動基準法第59條第 1款規定，請求被告補
    償原告必需之醫療費用共計32,475元，於法自屬有據，應予
    准許。
  (三)復按當事人主張有利於己之事實者，就其事實有舉證之責任
    ，民事訴訟法第277 條前段定有明文。所謂舉證係指就爭訟
    事實提出足供法院對其所主張者為有利認定之證據而言，若
    所舉證據，不能對其爭訟事實為相當之證明，自無從認定其
    主張為真正。又主張法律關係存在之當事人，就該法律關係
    發生所須具備之要件，應先負舉證之責任，原告就其主張之
    事實，不舉證證明者，被告本無須就其抗辯之事實，負舉證
    之責任，縱令被告就其抗辯事實不能舉證，或其所舉證據尚
    有疵累，亦應駁回原告之請求，此為舉證責任分擔之原則，
    最高法院17年度上字第917 號著有判例可資參照。原告主張
    其於治療上開傷勢期間不能工作 2年，且經醫院診斷符合勞
    工保險殘廢給付標準表第51項第11級之殘廢程度，被告自應
    負勞動基準法第59條第2、3款規定之工資、殘廢補償義務等
    語，惟為被告所否認，則揆之上開判例意旨，原告自應就其
    在醫療中不能工作 2年，及經治療終止後，經醫院診斷，審
    查原告身體遺存勞工保險殘廢給付標準表第51項第11級殘廢
    乙節先負舉證責任。經查：
  1.原告主張伊在醫療中不能工作 2年，及經治療終止後，經醫
    院診斷，審查伊身體遺存勞工保險殘廢給付標準表第51項第
    11級殘廢等情，業據提出勞工保險殘廢診斷書、台大醫院雲
    林分院診斷證明書各乙份為證，被告固不否認上開診斷（證
    明）書形式上之真正，惟否認原告為治療上開傷勢而有不能
    工作 2年，及遺存上開殘廢程度之情，則本院為明瞭原告為
    醫療其受有骨盆粉碎性骨折、左股骨幹骨折之傷害，而不能
    工作之醫療期間為何，及治療終止後是否遺存殘廢、殘廢之
    程度為何，乃依職權向台大醫院雲林分院函詢上情，並囑託
    鑑定原告經治療終止後是否遺存殘廢，及殘廢之程度為何，
    台大醫院雲林分院覆稱：「病患甲○○為骨盆骨折遺存顯著
    畸形、左股骨骨折經術後恢復完全。經鑑定後，其符合勞工
    保險殘廢給付標準表之第56項規定。」「．．二、病患（按
    為原告）之診斷、住院、出院、回診時間，病歷影本均有詳
    載。三、病患因骨盆骨折及左股骨幹骨折，治療期間無法久
    站及負重，行走亦有不便，一般恢復期約八週時疼痛減緩，
    但骨折癒合期間因患者而異。四、94年10月14日複診時Ｘ光
    可見仍未完全癒合，故其不能工作之時間應視工作型態而定
    ，若不需負重及行走，則八週後即可恢復工作能力，若需負
    重則需半年以上。」有該院95年8月3日台大雲分歷字第0950
    005371號函、96年2月5日台大雲分歷字第0960000717號函附
    卷可稽，因原告對台大醫院雲林分院鑑定其左股骨骨折經術
    後恢復完全，而無殘廢乙情不服，本院遂再檢附上開醫院所
    函附之原告病歷資料，再次囑託行政院國軍退除役官兵輔導
    委員會台中榮民總醫院（下稱台中榮民總醫院）就原告所受
    骨盆粉碎性骨折、左股骨幹骨折之傷害，經治療終止後是否
    遺存殘廢、殘廢之程度為何各情為鑑定，原告並於95年11月
    10日前往台中榮民總醫院鑑定其所受骨盆粉碎性骨折、左股
    骨幹骨折之傷害，經治療終止後是否遺存殘廢、殘廢之程度
    為何各情，台中榮民總醫院鑑定完畢，而於95年11月22日回
    覆謂：「四、鑑定結果：(一)李員（按為原告）下肢Ｘ光顯示
    左股骨骨折已癒合，無內固定器留存，左下肢短少 0.5公分
    。(二)骨盆Ｘ光顯示骨盆骨折已癒合，但有變形之情形，唯肉
    眼診察外觀無明顯之變形。(三)依「勞工保險殘廢給付標準表
    」李員之骨盆及左股骨骨折均未達殘廢標準。」等文，有該
    院95年11月22日中榮醫企字第0950017041號函附卷可參，原
    告雖不服上開台中榮民總醫院鑑定結果，然查，上開台中榮
    民總醫院鑑定係本院要審認原告所受骨盆粉碎性骨折、左股
    骨幹骨折之傷害，經治療終止後是否遺存殘廢、殘廢之程度
    為何等必要情事，而函請台中榮民總醫院予以鑑定，其鑑定
    時間為95年11月10日，距原告最後一次出院日期95年7月 22
    日已近3 個月餘，相較上開台大醫院雲林分院95年7 月28日
    鑑定書之鑑定日期僅距上開出院日期僅為6 日，顯見上開台
    中榮民總醫院鑑定書較上開台大醫院雲林分院鑑定書之鑑定
    結果更為接近原告現在身體狀況為何，而被告迄不能提出上
    開台中榮民總醫院鑑定書有何錯誤或不妥，自堪信上開台中
　　榮民總醫院鑑定書之鑑定結果較為可採，原告空言否認該台
  　中榮民總醫院鑑定之真實，自不可採。
  2.上開台大醫院雲林分院函文及台中榮民總醫院鑑定書既認原
    告因罹患骨盆骨折、左股骨幹骨折傷勢，而於治療期間無法
    久站及負重，行走亦有不便，一般恢復期約8 週時疼痛減緩
    ，但骨折癒合期間因患者而異，原告於94年10月14日複診時
    ，Ｘ光可見仍未完全癒合，故其不能工作之時間應視工作型
    態而定，若不需負重及行走，則8 週後即可恢復工作能力，
    若需負重則需半年以上，及原告所受骨盆粉碎性骨折、左股
    骨幹骨折之傷害，經治療終止後並無遺存殘廢等情，再參酌
    原告係從事行政助理一職，負責被告交易廠商往來之聯繫，
    及清點貨物等事務，雖於清點時需搬運貨物俾能計算清除，
    然原告自承需搬運貨物清點之頻率並非頻繁之情，足見原告
    擔任之職務不需負重及行走，是堪認原告自94年2 月14日受
    傷後之8 週期間不能工作之情應屬可採，被告雖否認原告不
    能工作8 週期間之情，然迄今仍未反證以實其說，是被告此
    部分之抗辯，要不足取。
　3.此外，原告復無法舉證證明其為治療上開傷勢而有不能工作
　  8 週以上，及遺存上開殘廢程度之情為真，揆之首開判例意
    旨，要難認原告就上開有利於己之情事已盡舉證責任，是原
    告主張其為治療上開傷勢而有不能工作8 週以上，及遺存上
    開殘廢程度乙節，尚難採信，則原告依據勞動基準法第59條
    第2 款規定請求被告給付其自94年2 月14日受傷後之8 週期
    間不能工作之情應屬可採，逾此部分之請求，尚不足採信。
　(四)又按勞工因遭遇職業災害而致死亡、殘廢、傷害或疾病時，
　　雇主應依左列規定予以補償。但如同一事故，依勞工保險條
　　例或其他法令規定，已由雇主支付費用補償者，雇主得予以
　　抵充之：二、勞工在醫療中不能工作時，雇主應按其原領工
  　資數額予以補償。又本法第五十九條第二款所稱原領工資，
    係指該勞工遭遇職業災害前一日正常工作時間所得之工資。
    其為計月者，以遭遇職業災害前最近一個月正常工作時間所
    得之工資除以三十所得之金額，為其一日之工資，勞動基準
    法第59條第2 款本文、勞動基準法施行細則第31條第1 項定
    有明文。原告主張其於遭遇上開職業災害而致傷害時之前 1
    年度即93年度受有共計241,507 元，業據提出各類所得扣繳
    暨免扣繳憑單乙紙為證，復為被告所不爭執，自堪信為真實
    ，而有關原告在醫療中不能工作之日數為8 週乙節，業如上
    述，則依上開規定，據此計算，原告所得請求之工資補償為
    37,568元（計算式：241,507 元÷12個月÷30天×8 週×7
    天＝37,568元，元以下4 捨5 入。），是原告依勞動基準法
    第59條第2 款規定請求被告給付37,568元工資補助，為有理
    由，應予准許，逾此部分之請求，為無理由，不應准許。
五、從而，原告依據勞動基準法第59條第1 、2 款規定，請求被
    告給付原告70,043元（計算式：32,475元＋37,568元＝70,0
    43元），及自起訴狀繕本送達之翌日即95年4 月20日起至清
    償日止，按週年利率5%計算之利息，核無不合，應予准許，
    逾此部分之請求，為無理由，應予駁回。另本判決原告勝訴
    部分，係所命給付之金額未逾500,000 元之判決，依民事訴
    訟法第389 條第1 項第5 款規定，應依職權宣告假執行，爰
    判決如主文第3 項所示。
六、訴訟費用負擔之依據：依民事訴訟法第79條。
中　　華　　民　　國　　96　　年　　3 　　月　　30　　日
                  民事第二庭    法  官  陳秋如
以上正本係照原本作成
如對本判決上訴，須於判決送達後20日內向本院提出上訴狀（需
附繕本）
中　　華　　民　　國　　96　　年　　3 　　月　　30　　日
                                書記官　王秀如
